臺灣宜蘭地方法院交通事件裁定　　　　 100年度交聲字第83號
原處分機關　交通部公路總局臺北區監理所宜蘭監理站
異　議　人
即受處分人　李明芳
上列異議人即受處分人因違反道路交通管理處罰條例案件，對於
交通部公路總局臺北區監理所宜蘭監理站於民國100年3月28日所
為之宜監字第裁43-Z00000000號裁決處分，聲明異議，本院裁定
如下：
    主  文
異議駁回。
    理  由
一、原處分意旨略以：受處分人即異議人李明芳於民國100年1月
    21日16時41分許，駕駛車號KI-337號營業貨櫃曳引車於國道
    五號高速公路南向頭城收費站處，因「該車經會同司機檢視
    承載紅瓦片未依標線、標誌指示過磅」違規，經內政部警政
    署國道公路警察局第九警察隊以公警局交字第Z00000000號
    通知單（下稱舉發通知單）舉發移送原處分機關處理，原處
    分機關乃於100年3月28日以異議人有違反前揭道路交通管理
    處罰條例第29條之2第4項之行為，以宜監裁字第裁43-Z0000
    0000號違反道路交通管理事件裁決書，處異議人罰鍰新臺幣
    （下同）1萬元等語。
二、聲明異議意旨略以：異議人從事於貨櫃運輸工作已超過15年
    以上，依慣例，貨櫃車行駛於高速公路地磅站並無主動進站
    ，以利於車流順暢，而當日在地磅前，並未見交警指揮稽查
    強制過磅。當被員警攔下時，已主動打開貨櫃讓警察看裝載
    貨物和進口報單及貨櫃交領出場單相符，報單上記載2個櫃
    重50000kg，也就是1櫃重約25公噸，加上空車11公噸，總重
    約36公噸而已，並沒有超重超載疑慮，何必規避地磅檢查。
    貨櫃車和貨車不一樣的是沒有超載的問題，根據國際船舶運
    輸的規定，不論20呎或40呎之總重皆訂為30,480KGS裝載的
    最大重量=總重-櫃重，可載重21700KGS（新櫃28080KGS）總
    重24000KGS（新櫃30480KGS）。這規定在貨物裝入貨櫃時都
    必須遵守，否則進入海關時就被攔下分裝，還有高額罰金，
    而船公司也不會放行。倘若因裝載超重而損壞貨櫃箱和吊掛
    設備，必須由貨主全額賠償，因此貨櫃車無超載問題，所以
    異議人多年來也未見貨櫃車主動進入地磅站，得以加速高速
    公路車流。為此聲明異議，請求撤銷原處分云云。
三、按汽車裝載貨物行經設有地磅處所一公里內路段，未依標誌
    、標線、號誌指示或不服從交通勤務警察或依法令執行交通
    稽查任務人員之指揮過磅者，處汽車駕駛人新臺幣1萬元罰
    鍰，並得強制其過磅，道路交通管理處罰條例第29條之2第4
    項定有明文。經查：
  (一)異議人於100年1月21日下午4時41分許，駕駛車號KI-337號
    營業貨櫃曳引車行經國道五號高速公路南向頭城收費站處時
    ，有「該車經會同司機檢視承載紅瓦片未依標線、標誌指示
    過磅」之違規事實，業據異議人陳明在卷，並有舉發通知單
    在卷可稽，自足認定。
  (二)異議人雖以前詞置辯，並提出照片28紙為證。然經本院函詢
    結果，交通部臺灣區○道○○○路局函覆稱：「依據『高速
    公路及快速公路交通管制規定』第24條規定：『載重之貨車
    、客貨兩用車、聯結車進入地磅站時，應依標誌、標線、號
    誌指示行駛，不得在地磅上緊急煞車，並依服務人員或號誌
    指示停車或開車。』，查高速公路地磅站前並設有『大貨車
    過磅』之標誌，其中曳引車附掛半拖車、貨櫃車亦均屬大貨
    車，應過磅受檢，並無相關函釋排除其不需過磅，除非僅有
    單獨之曳引車，未附掛牽引其他車輛時，視為空車，不需過
    磅。」等語，有該局100年5月18日管字第1000015651號函文
    附卷可考（見本院卷第23頁）。因此，異議人駕駛前揭營業
    貨櫃曳引車既附掛有半拖車承載裝有紅瓦片之貨櫃，自應依
    標線、標誌指示過磅，卻未依法為之，足認異議人有違規行
    為甚明。至於異議人提出照片28紙，用以證明其他貨櫃曳引
    車於行駛中亦均未依標線、標誌指示過磅，然縱另有多輛貨
    櫃曳引車均違規未依標線、標誌指示過磅，亦核與異議人前
    揭違規事實之認定無涉，蓋異議人前揭辯解，應屬舉發單位
    是否能夠依據證據認定其他車輛有未依標線、標誌指示過磅
    之違規事實，而予以舉發之問題，與異議人上開違規事項應
    受行政處罰尚屬二事，且憲法上的平等原則係指合法權利義
    務的平等，並不包含違法行為均不予取締制裁的不法平等，
    是以平等原則並非賦予異議人有要求舉發警員對其交通違規
    行為不予舉發處罰的權利。倘若異議人對於交通標線、標誌
    指示事項有所疑義時，理應立即向主管機關查詢相關資訊，
    而非逕自以自己主觀之臆測來認定，否則道路交通秩序將無
    以維持。因此，異議人此部分所辯，縱認屬實，仍難解免其
    違規之責。
四、綜上所述，異議人於前開時間，駕駛車牌號碼KI-337號營業
    貨櫃曳引車，行經國道五號高速公路南向頭城收費站處，有
    承載紅瓦片未依標線、標誌指示過磅之違規情事，堪予認定
    。原處分機關依道路交通管理處罰條例第29條之2第4項規定
    ，裁處異議人1萬元，並無不合。本件聲明異議為無理由，
    應予駁回。
五、依道路交通事件處理辦法第18條，裁定如主文。
中    華    民    國   100    年    7     月    19    日
                  交通法庭    法  官  陳映佐
以上正本證明與原本無異。
如不服本裁定，應於裁定送達後5日內，向本院提出抗告狀（應
附繕本）「切勿逕送上級法院」。
                              書記官  翁靜儀
中    華    民    國   100    年    7     月    19    日